臺灣高等法院臺中分院刑事判決　　　　　　　　　　九十四年度上易字第一三一號
　　上　訴　人　臺灣台中地方法院檢察署檢察官
　　被　　　告　乙○○
右上訴人因被告違反建築法案件，不服臺灣台中地方法院九十三年度易字第一一三四
號中華民國九十三年十一月二十五日第一審判決（起訴案號：臺灣台中地方法院檢察
署九十三年度偵字第六五五六號），提起上訴，本院判決如左：
      主  文
上訴駁回。
      理  由
一、公訴意旨略以：被告乙○○明知其所經營位於臺中市○區○○路四七三之三號「
    小美女美容護膚名店」，經臺中市政府依行政院頒「維護公共安全方案」評定為
    違規商號，並於九十二年九月二十三日執行停止供水供電（該店之用水紀錄表已
    於八十七年七月一日拆除），而為依建築法規定停止供水供電之建築物，且非經
    主管建築機關臺中市政府工務局審查許可，不得擅自接水、接電及使用，竟於同
    年十月三十日，未經主管機關臺中市政府工務局審查許可，擅自僱請不知情之水
    電工人接水、接電，而繼續違規營業使用該建築物；嗣於同日二十三時四十五分
    許，為警在上址查獲上開該建築物擅自接水、接電而繼續違規營業使用情事，因
    認被告涉有建築法第九十四條之一違反依建築法規定停止供水、供電之建築物，
    非經主管建築機關審查許可，不得擅自接水、接電或使用之規定，未經許可擅自
    使用罪嫌云云。
二、按犯罪事實應依證據認定之，無證據不得認定犯罪事實，刑事訴訟法第一百五十
    四條第二項定有明文。又認定不利於被告之事實，須依積極證據，茍積極證據不
    足為不利於被告事實之認定時，即應為有利於被告之認定，更不必有何有利之證
    據；且刑事訴訟法上所謂認定犯罪事實之積極證據，係指適合於被告犯罪事實之
    認定之積極證據而言，雖不以直接證據為限，間接證據亦包括在內，然而無論直
    接或間接證據，其為訴訟上之證明，須於通常一般之人均不致有所懷疑，而得確
    信其為真實之程度者，始得據為有罪之認定，倘其證明尚未達到此一程度，而有
    合理之懷疑存在時，自不能以推測或擬制之方法，以為有罪裁判之基礎，最高法
    院三十年上字第八一六號、二十九年上字第三一○五號、七十六年臺上字第四九
    八六號、四十年臺上字第八六號判例意旨參照。
三、訊據被告乙○○固坦承其於九十年間，曾受綽號「樂哥」（音）真實姓名年籍不
    詳之成年男子以每月八千元代價，僱用擔任「小美女美容護膚名店」之名義負責
    人等情，惟堅決否認有何違反建築法第九十四條之一之犯行，辯稱：伊於九十年
    間同意擔任「小美女美容護膚名店」名義負責人僅一年多，而老闆「樂哥」中風
    後，伊就未再擔任「小美女美容護膚名店」之負責人，後來「樂哥」過世後，也
    沒有再領到錢，但伊並未去銷案，並不知「小美女美容護膚名店」遭斷水斷電，
    伊並不知嗣後其名義被人藉用繼續營業等語。經查：
（一）坐落在臺中市○區○○路四七三之三號之建築物，於九十二年九月二十三日經
      臺中市政府停止供水、供電，並勒令使用，惟於同年十月三十日卻經人擅自接
      水、接電後繼續營業等情，業據證人即臺中市政府工務局約僱人員汪永興及臺
      中市警察局第二分局立人派出所警員李文正於偵查中結證明確，並有臺中市政
      府工務局使用執照存根、臺中市政府工務局九十二年九月二十三日臺中市政府
      執行院頒「維護公共安全方案」評定違規商號停止供水供電，拆除工作簽到表
      及記錄表、列管查詢報表、臺中市警察局第二分局立人派出所九十二年十月三
      十日檢查紀錄在卷可稽。九十二年十月三十日之臨檢紀錄雖記載受檢店名為「
      小美女護膚」（見偵查卷第四四頁），惟依卷附之列管查詢報表所示，該址之
      建築物於九十二年九月二十三日經停止供水供電後，臺中市政府於九十二年九
      月三十日及同年十月三十日所為查察時，該址係以「愛情海美容護膚按摩」名
      義繼續經營，其負責人則為「馮清錡」，且同年十月三十日就同一建築物開立
      編號己字第○○七三九七號之罰單，其受罰商號為「愛情海美容護膚按摩」、
      負責人則為「馮清錡」（均見偵查卷第三十頁），並非被告所擔任負責人之「
      小美女護膚店」，另依臺中市警察局第二分局立人派出所九十二年十月三十日
      檢查紀錄所示，臨檢當日之在場人為陳復寬，亦未據陳復寬告知負責人為何人
      ，是該臨檢紀錄亦無從證明於九十二年十月三十日該址係由被告接水接電繼續
      經營使用，且依臨檢紀錄記載內容所示，該地址為四層樓式建築物，一樓為接
      待（櫃檯）處，二、三、四樓共設有六間包廂，即係該地址之建築物於九十二
      年十月三十日時係供單一使用，並無分屬不同樓層經營之情形，縱認九十二年
      九月二十三日該建築物遭停水停電時為被告所經營，惟並無證據足認於九十二
      年十月三十日時被告有接水接電而繼續經營使用之情事。
（二）該建築物於九十二年七月十五日受查察時，所經營場所名稱為「小美女美容護
      膚名店」、負責人為被告乙○○，而同址於九十二年八月十九日查察時，所經
      營之營業場所名稱則為「小美女男女美容護膚名店」，負責人為「馮清錡」，
      又於同年九月二十三日臺中市政府執行停止供水供電時，該址同一營業場所「
      小美女男女美容護膚名店」之負責人姓名則變為被告乙○○，嗣於同年九月三
      十日經列管查察時，在該址營業之店名則變更為「愛情海美容護膚按摩」，其
      負責人則仍為馮清錡；自九十二年七月十五日至同年九月二十三日共計一個月
      又八日期間，同一地點之營業場所名稱，即由被告所列名經營之「小美女美容
      護膚名店」變更為由「馮清錡」所列名經營之「小美女男女美容護膚名店」，
      並於遭執行停止供水供電時，再由被告列名擔任負責人，於九十二年九月九日
      及同年月十七日，亦分別就同一地點對「小美女美容護膚名店」（負責人記載
      為「賴茂雄）、「小美女男女美容護膚名店」（負責人記載為「馮清錡」）開
      立罰單（均見偵查卷第三十頁），顯然上址店名及負責人名義，在短短數月間
      即更動頻繁，被告名義亦斷斷續續出現在更動名單中，此與一般公司或行號轉
      讓變更之情形有異，堪認被告所辯其僅為人頭負責人等語，尚非不堪採信。
四、此外，復查無其他積極證據足資證明告有公訴人所指上開犯行，原審以無證據足
    認被告犯罪而諭知無罪之判決，認事用法，核無不合，檢察官上訴意旨，略以被
    告未能供出要伊擔任負責人之綽號「樂哥」之真實姓名年籍，顯與常理不合等語
    ，指摘原判決不當，難謂有理由，應予駁回。
據上論結，應依刑事訴訟法第三百六十八條，判決如主文。
本案經檢察官甲○○到庭執行職務。
中      華      民      國      九十四      年      四    月    十四    日
                                    臺灣高等法院臺中分院刑事第十庭
                                          審判長法  官  林  照  明
                                                法  官  唐  光  義
                                  法  官  林  清  鈞
右正本證明與原本無異。
不得上訴。
                                                書記官  劉  恆  宏
中      華      民      國      九十四   年      四       月    十八    日
                                                                        Ｉ
